臺灣臺北地方法院民事判決　　　　　　　 99年度婚字第230號
原　　　告　朱敏觀　
　　　　　　　　　　　
代　理　人　李尚澤律師
被　　　告　林珊旭　
　　　　　　　　　　　
代　理　人　朱立鈴律師
上列當事人間請求離婚等事件，本院於民國99年12月29日言詞辯
論終結，判決如下：
    主  文
原告之訴駁回。
訴訟費用由原負擔。
    事實及理由
一、原告起訴主張其為一藝術家，兩造於民國77年1月24日結婚
    ，婚後育有訴外人朱思維、朱昭宇二名子女，兩造結婚後因
    個性觀念歧異時生齟齬，除於95年10月因爭執被驅逐家門分
    居至今，被告自96年間更對聲請人提出多件民、刑事告訴，
    原告為反擊亦提出3件告訴，雙方對簿公堂，已經恩斷義絕
    ，被告並四處散播原告作品不好無人要之言論，嚴重影響原
    告人格及信譽，導致婚姻無法回復，雙方乃於98年12月11日
    協議分居，但被告又事後拒不履行協議，兩造歷經多次訴訟
    ，在法庭中互相攻詰，夫妻情分已絕，實難在共同生活，爰
    依民法第1052條第2項規定請求離婚等語，並聲明：請准原
    告與被告離婚。
二、被告辯稱：被告係因原告於95年間突然不告而別，並於96年
    初寄存證信函予被告、原告父母，急欲要回原告名下坐落臺
    北市○○路○○○巷○○號房地（下稱○○號房地）之所有權狀，
    並要求被告及原告父母騰空○○號房地後交付原告，然○○號房
    地係原告父母所買而登記於原告名下，當時並作為被告為原
    告成立○○藝術有限公司（下稱○○公司），由兩造與原告
    父母共同經營畫廊之用，以出售原告父親作品。原告曾於96
    年3月至5月間返家，表示係迫於無奈而離家，其後又不停離
    家。被告並自朋友處得知原告將價值新臺幣（下同）仟餘萬
    元之其父作品以時價約4、5折價格賤賣，且出賣原告之名牌
    手錶。原告父母擔心原告會為婚外情花光所有財產。原告父
    母為保全朱家及原告財產考量下，才與當時委任律師商量，
    授意被告以原告未履行對○○公司應盡義務導致該公司虧損
    仟餘萬元為由，擬對原告請求損害賠償，並先對原告名下○○
    號房地假扣押。而甲○○因另與他人有婚外情且有偽造文書
    嫌疑，原告父母亦擔心影響朱家，被告才對甲○○提出相姦
    、和誘之告訴，希望制止甲○○進入朱家，被告並未對原告
    通姦進行告訴。惟原告因意亂情迷，反對被告陸續提出違反
    著作權、毀損等刑事告訴，然被告為維家庭圓滿仍默默忍受
    。後原告於97年間返家團聚，被告即撤銷假扣押執行，將財
    產歸還原告。是兩造間雖有多件訴訟，然均係因原告婚外情
    所致，被告僅為保護朱家財產而訴訟。是兩造間訴訟其事由
    應亦由原告一方負責，依民法第1052條第2項規定，原告無
    權對被告訴請離婚。且原告嗣後於97年間返家後，體諒被告
    對原告財產提出假扣押執行行為，不但於同年7月間再於加
    拿大購屋，供兩造居住，自97年初至98年8月間，兩造幾乎
    係共同進出台灣、加拿大、中國、美國等地居住旅遊。惟於
    98年12月間，被告父親重病臨終前，原告又突然轉變而欲離
    開家庭，並對被告要求離婚，被告莫名所以，為免家庭破碎
    ，不得不在原告預先擬定之98年12月11日協議書簽名，同意
    不干涉自由、不抓姦之要求，被告僅企求能因此打消原告離
    婚之念。又被告並無四處散播原告作品不好無人要之事，被
    告並無可歸責之事由，依民法第1052條第2項但書規定，原
    告無權訴請離婚等語，並聲明：原告之訴駁回。
三、兩造不爭執事實：
（一）兩造於77年1月24日結婚，並育有朱思維、朱昭宇二名子
      女。
（二）被告曾於96年7月5日具狀起訴請求與被告離婚，所生未成
      子女朱思維、朱昭宇由被告任之，並請求原告應給付未成
      年子女之扶養費每月12萬元。嗣被告於96年11月7日撤回
      起訴（臺灣士林地方法院96年度家調字第809號）。
（三）被告於96年7月4日具狀以原告與甲○○通姦，並以言詞、
      自殺等手段和誘原告離家為由，對甲○○提出相姦及和誘
      之刑事告訴，因依法其告訴效力及於原告，由檢察官簽分
      原告為該案被告。嗣原告及甲○○經臺灣板橋地方法院檢
      察署（下稱板橋地檢）檢察官以96年度偵字第20120、267
      28號為不起訴處分。被告對該處分關於甲○○部分不服提
      起再議，經臺灣高等法院檢察署發回續行偵查，該案被告
      甲○○仍經板橋地檢檢察官以97年度偵續字第61號為不起
      訴處分。
（四）被告於上開妨害家庭案件中，由告訴代理人蔡文彬律師於
      96年8月8日當庭提出毛髮檢驗報告，該毛髮檢驗報告檢出
      有甲基安非他命、嗎啡及可待因。蔡文彬律師於檢察官訊
      問時並稱「有一天朱敏觀回告訴人家中時，告訴人取得朱
      的毛髮送鑑定，我們懷疑有人提供毒品給朱使用」等語。
（五）原告於95年10月間離開兩造位於天母之住所，嗣於97年1
      月間返家，其後再於98年7月協議分居。兩造於98年12月
      11日簽立協議書，約定「1.分居後不得干涉雙方之私人感
      情與交友關係，並且不得抓姦以及私人物品、金錢、公司
      、不動產。2.朱敏觀加拿大之不動產歸林珊旭所有，此不
      動產為子女之加拿大生活費和學費，從此不再支付任何費
      用。3.朱敏觀再支付新台幣一百萬元予林珊旭，從此不再
      支付任何費用。4.若未來離婚，只蓋章公證，不能再要求
      任何金錢及有價物品和不動產。5.若單方違反以上內容，
      另方有權訴請離婚，不得異議」。
（六）被告於96年6月間以原告未履行對○○公司（被告為負責
      人）應盡義務為由，以○○公司名義對原告將其所有坐落
      臺北市○○路○○○巷○○號房屋及其坐落基地予以假扣押。
      原告則對被告提出違反著作權、侵占、妨害名譽及毀損、
      竊盜、強制等刑事告訴，違反著作權、侵占部分經臺灣臺
      北地方法院檢察署（下稱臺北地檢）檢察官以97年度偵字
      第2904號為不起訴處分；妨害名譽部分經該署以97年度調
      偵字第183號為不起訴處分；另毀損、竊盜、強制部分則
      經臺灣士林地方法院檢察署以96年度偵字第13706號為不
      起訴處分。
四、本件原告以兩造間因個性歧異、被告對原告提起多項訴訟，
    對簿公堂及四處散播原告作品不好無人要，嚴重影響原告人
    格及信譽，導致婚姻無法回復，兩造間之婚姻有前開難以維
    持之重大事由為由，請求離婚等語，被告則以前揭情詞置辯
    。是本件應審究者為：本件兩造是否有民法第1052條第2項
    規定同條第1項以外難以維持婚姻之情形。如本件有難以維
    持婚姻之情形，則本件是否有同條2項但書，其事由應由原
    告負責之情形。茲就本件兩造爭執分敘如下：
（一）按「民法第1052條第2項所稱『有前項以外之重大事由，
      難以維持婚姻者』，係抽象的、概括的離婚事由，此乃緣
      於民國74年修正民法親屬編時，為因應實際需要，參酌各
      國立法例，導入破綻主義思想所增設。但其事由應由夫妻
      一方負責者，僅他方得請求離婚，是其所採者為消極破綻
      主義精神，非積極破綻主義，經原判決說明綦詳。關於『
      難以維持婚姻之重大事由』，係以婚姻是否已生破綻而無
      回復之希望為其判斷之標準，而婚姻是否已生破綻無回復
      之希望，則應依客觀之標準，即難以維持婚姻之事實，是
      否已達於倘處於同一境況，任何人均將喪失維持婚姻意欲
      之程度而定。至於同條項但書所規定『難以維持婚姻之重
      大事由應由夫妻之一方負責者，僅他方得請求離婚』，乃
      因如肯定有責配偶之離婚請求，無異承認恣意離婚，破壞
      婚姻秩序，且有背道義，尤其違反自己清白（clean hand
      s ）之法理，有欠公允，同時亦與國民之法感情及倫理觀
      念不合，因而採消極破綻主義。倘該重大事由，夫妻雙方
      均須負責時，應比較衡量雙方之有責程度，僅責任較輕之
      一方得向責任較重之他方請求離婚，如有責程度相同時，
      雙方均得請求離婚，始屬公允，是責任較重之一方應不得
      向向責任較輕之他方請求離婚」，最高法院94年臺上字第
      2059號判決意旨足資參照。
（二）本件原告與甲○○通姦案件，雖經檢察官不起訴處分確定
      ，然按「檢察官不起訴之處分書，本無拘束民事訴訟之效
      力」；另「檢察官不起訴處分，無拘束民事訴訟之效力。
      又刑事判決所為事實之認定，於獨立民事訴訟之裁判時，
      本不受其拘束，原審斟酌全辯論意旨及調查證據之結果，
      依自由心證，為與刑事判決相異之認定，不得謂為違法」
      ，最高法院19年上字第2366號及41年臺上字第1307號判例
      可資參照。查：
    (1)署名「青春密碼」之寄件人於96年4月4日回覆主旨為「Re
      ：朱雋非常想妳」之電子郵件至原告電子信箱中，該主旨
      「朱雋非常想妳」之電子郵件內容為：「朱雋好愛妳!好
      想妳!愛死妳!愛妳愛到真的好深好深好深好深好深好深好
      深!○○妳才是我的一切，我的最愛!最深愛的人!」，而
      回覆內容為「朱先生，店長已經自閉了起來，暫時不要再
      打擾她，他的求生意識已經很低落，又吃了一大堆藥，求
      求你們放了她吧，我很生氣，我整晚在照顧她」（參被證
      四），原告雖否認係伊所寫予甲○○，然稱此係甲○○所
      寫等語（本院99年6月2日言詞辯論筆錄參照）。
    (2)又原告曾與一女子（即被告所稱之甲○○）至多家餐廳用
      餐，其中一次於用餐後，原告偕同該女子走出店門後即以
      手勾著該女子肩膀擁著走，另有一次則二人手牽著手走向
      自小客車等情，有被告所提出之錄影光碟及翻攝之照片在
      卷可資佐證，且為原告所不爭執其真正，自足信上開光碟
      及照片內容為真正。
    (3)原告96年4月11日發存證信函與朱惠鵬、朱原利，函中提
      及：「…我只愧對甲○○，她是個善良單純的好女人，過
      去被權勢所害，成為公司的犧牲者，現又因認識我，不幸
      被我們家族抹黑與欺凌，我很清楚，若非為了情義，她實
      在無需忍受這麼大的屈辱。從認識之初，她就向我坦承她
      過去的一切，沒有絲毫的隱瞞，也從未向我要過任何金錢
      價值有關的東西，更從未干涉遇我的行動自由，和她朝夕
      共事半年來，整個家族和朋友都誤以為她貪圖我什麼，事
      實上是我得到了如主耶穌所說的：愛與被愛及尊嚴。然而
      林珊旭卻暗中調查出她法院的文書資料，擴大渲染並加以
      影印後，非但寄給爸媽，也寄給了我，就是要醜化人家，
      模糊目標。又林珊旭口說要讓我享齊人…為了大局著想，
      基金會董事長一職，我不克勝任，請即刻重新推選，我舉
      薦由原利擔任」（板橋地檢96年度他字第4869號偵查卷第
      10、11頁），該函為被告在偵查中所提出，而原告對此未
      予爭執，亦堪信此函應屬真正。
    (4)關於通姦部分，板橋地檢對甲○○及原告為不起訴處分，
      其主要理由係以刑法第239條之通姦，指具有決定性自主
      能力之男女雙方，本於任意之意思合致而實施婚姻關係外
      姦淫行為之意。而姦淫乃男女雙方所為之性器官接合行為
      ，即一般所謂之性交行為，是必須有證據足以證明行為人
      有為性器官接合之行為，始得以刑法之通姦罪責相繩。該
      案被告（即本件原告及甲○○）均否認有通姦之行為，依
      告訴人即本件被告所提供之光碟及照片，僅見本件原告與
      甲○○狀甚親密，手牽手並搭肩出遊等情，並不足證明渠
      等有何姦淫行為，且告訴人即本件被告並未目睹渠等有何
      性交行為，另有關之簡訊及存證信函亦均不足認定甲○○
      與本件原告朱敏觀有何通、相姦行為等為其依據。是上開
      檢察官所為不起訴處分，係因刑法上罪刑法定原則，基於
      通姦罪犯罪構成要件之嚴格要求所為調查後之事實認定，
      並不因此即認原告與甲○○間並無男女私人感情或交往之
      事實。而依前述，本件原告與甲○○在公共場所有多次親
      暱行為，並於與朱惠鵬、朱原利之存證信函的語句中顯露
      其對甲○○的感情至深。又上開96年4月4日電子郵件中即
      便非原告所寫寄予甲○○，而如原告所辯係甲○○所寫，
      亦足見甲○○與原告間交往之感情匪淺，本院參酌上開情
      形，堪認原告與甲○○間已有超越一般男女朋友間之感情
      。
（三）又本件原告指被告對於95年10月將其驅逐家門，並自96年
      起對聲請人提出多件民、刑事告訴，原告為反擊亦提出3
      件告訴，雙方對簿公堂，已經恩斷義絕，被告並四處散播
      原告作品不好無人要之言論，嚴重影響原告人格及信譽等
      語。被告則否認有驅逐原告一節，並以前開情詞置辯。查
      ：
    (1)本件原告確實有95年底離家，其後雖有時會返家，但仍不
      時離家，及至97年間才返家等情，為兩造所不爭執。原告
      固稱係遭被告趕出家云云，惟當初為被告上開通姦案件告
      訴代理人之蔡文彬律師書具證明書稱：「林珊旭對其配偶
      朱敏觀先生發生婚外情而多次離家，且離家後又去向不明
      ，相當憂心，且林珊旭小姐認為其配偶朱敏觀先生素來顧
      家，應不至於完全置家庭於不顧，當時應係受婚外情女子
      迷惑，才多次離家，因此本律師才建議林珊旭小姐可對其
      配偶提起離婚訴訟，其目的係：為給予朱敏觀先生壓力，
      讓朱敏觀先生知曉林珊旭小姐無法容忍其婚外情，且無法
      容忍其不斷離家，以讓朱敏觀先生去除家庭與婚外情得以
      兼顧之念，迫使朱敏觀先生儘速斷絕婚外情；再者，因離
      婚訴訟須先經調解，於調解程序中亦可讓朱敏觀知悉林珊
      旭對其仍然存有感情，以使朱敏觀儘早返家團聚」等語。
      原告對上開蔡文彬律師之證明書形式上真正並不爭執，堪
      信上開證明書確為蔡文彬律師所出具。而本件因原告與甲
      ○○已有超越一般男女朋友間之感情，並已損及兩造夫妻
      間婚姻之圓滿，已如前述。則被告以其居於妻子之地位，
      對甲○○提出妨害家庭之告訴，係其合法之權利。再本件
      被告雖對原告提出離婚訴訟，然未久即撤回訴訟。又被告
      對甲○○提出妨害家庭之告訴，然並未對原告提出該部分
      之告訴，就原告部分係因刑事訴訟法上告訴不可分制度之
      原因由檢察官簽分案，嗣後原告及甲○○經檢察官為不起
      訴處分，經被告就甲○○部分提出再議，經臺灣高等法院
      檢察署發回續行偵查，而原告部分則經確定，由此亦可見
      被告並無積極訴追原告妨害家庭部分罪嫌之意思。嗣後原
      告於97年間返家後，雖甲○○部分再經不起訴處分，被告
      亦未再就甲○○有關妨害家庭部分再為異議，已經本院調
      取上開板橋地檢97年度偵續字第61號偵查卷宗查閱屬實。
      而兩造於原告返家後亦再無其他訴訟行為，則由被告上開
      行為觀之，蔡文彬律師證明書所載有關被告起訴之動機，
      應可信為真實。被告既不惜提出諸項訴訟行為以挽回其夫
      ，而原告就其遭被告趕出家門部分，既未詳細說明其過程
      ，亦未見有何積極證據證明，則本院參酌上開情形及原告
      與甲○○間確於當時有超乎男女一般感情之情事，可認被
      告辯稱原告係因與甲○○交往而離家，非被告趕原告出門
      一節，應可信為實在。
    (2)又被告主張原告父親於96年3月20日發存證信函予原告一
      節，為原告所否認。經查，被告所提出據其所稱係原告父
      親所發之被證三存證信函內容略為：「緣台端為佞人所惑
      、迷戀在外，已數日未對家人聞問。對台端如此拋家棄子
      之行為，未人深感痛心，限台端於五日內儘速返家奉親、
      惜妻、撫子，並革除追伴佞人之劣行，否則本人將與台端
      斷絕父子關係、不相往來，而本人之財產亦將他移，不使
      台端繼承…」等語。本件訊問證人即被告之員工柯淑惠到
      庭證稱：被告打電話說有請蔡律師幫忙擬存證信函，被告
      要伊傳真到南投清境農場給朱老師（指原告父親）過目，
      伊有打電話給朱老師確認有無收到，並確認存證信函的內
      容。朱老師也同意發存證信函等語。是該存證信函內容雖
      係被告請律師所擬具，然該存證信函業經證人柯淑惠到庭
      證稱確將該存證信函傳真予原告父親，原告父親亦同意該
      內容而發，亦可知原告父親亦不認同原告上開與甲○○間
      婚外情之行為。
    (3)復查，被告曾提出關於原告刮鬍刀上鬍渣之陽性反應毒品
      檢驗報告，經原告於偵查中自願提供尿液檢驗，其檢驗結
      果為陰性反應，為臺北地檢檢察官以96年度偵字第20120
      、26728號為不起訴處分，業經本院調取上開偵查卷宗查
      核屬實，堪信為實在。對此被告則辯稱：因原告素來尚稱
      顧家，然認識甲○○而與之交往後，卻數度離家，流連在
      外，偶而原告返家時，又對被告表示其有不得已之原因不
      得不離家，對此原告種種反常行為甚為憂慮，深怕遭他人
      以毒品控制，才試行將原告刮鬍刀上之鬍渣檢驗，竟有毒
      品反應，被告及原告家人相當震驚，因無法與原告連繫，
      一時不知所措才透過警察協尋，找出原告為其戒毒等語。
      查，證人即被告之表妹鄭洺宜到庭證稱：伊約於96年間因
      原告失去聯絡找不到人，陪同被告到金山的派出所報案協
      尋。當時沒有要對原告提告吸毒的事，好像有一個檢測原
      告鬍渣化驗報告，檢體是由被告及兩造兒子去找原告刮鬍
      刀的鬍渣，兒子跟媽媽說可化驗看看爸爸有無吸毒。化驗
      結果好像是陽性反應，會去檢驗原告有無吸毒，是因為當
      時原告行為反應都不像原來的他，伊認識原告超過20年，
      原告於96年以前很居家，但原告大概因外遇後就不常回家
      ，回來那一兩天跟伊講話眼神是渙散的，人也沒有什麼精
      神。原告媽媽知道報案的事。原告外遇後經常不回家，原
      告媽媽有到伊工作場所，一星期約去一、兩次。她來關心
      畫廊生意及兩造的動向。因那時兩造失和，外面傳的風風
      雨雨，有影響到畫廊的生意，所以常來畫廊。又原告媽媽
      擔心原告被騙而把房產變賣，有授權伊去原告家中拿取外
      雙溪房子的權狀等語（本院99年11月24日言詞辯論筆錄參
      照）。是有關被告所提出毒品化驗報告之事亦係被告擔心
      原告與甲○○間之交往，有遭他人交付毒品予原告使用，
      此觀之告訴代理人於蔡文彬律師於偵查中亦如是說可知。
      再原告曾於96年8月14日在96年度偵字第26728號案件中，
      就遭指吸毒一事提出補充狀，其狀後所附有關原告與張銘
      崑間於96年7月12日之錄音譯文中，內容略為：「…張（
      張銘崑）：珊旭將這些事不讓人知道，他要備案就對了，
      因為後來三組組長我昨天有遇到，他親自跟我講的，他說
      她（林珊旭）有透過一位臺中高階警官來就可以跟分局長
      對談，他是說意思是說要把你抓去戒毒，這件事不讓人知
      道，結果珊旭被臺中高階警官…我看我聽起來是被他擺道
      ，你知道我意思嗎?朱（朱敏觀）：喔!。張：珊旭還沒到
      分局，一堆警察就圍過來!朱：警察都圍過來?張：對!對
      啊!朱：全是警察?張：珊旭的意思是說不然到中角，好像
      不是分局叫她（林珊旭）去，你知道意思，後來珊旭覺得
      有被人擺道的感覺，那你知道我的意思?…朱：噢，還有
      我告訴你，我的電話給人監聽，因為我告訴你，我跟我朱
      原利講電話講完以後，第二天我媽媽馬上打電話朱原利講
      ，你知道她怎麼告訴朱原利嗎?『我告訴你，你昨天你哥
      哥講的事情，你絕對不能相信你哥哥，你哥哥如果要跟你
      借錢，錢絕對不能借他，你哥哥如果有任何需要你幫忙的
      事，你也絕對不能幫他』，朱原利嚇一跳，朱原利馬上打
      電話，噢，不，吳素美馬上打電話去問，有誰打電話緰我
      媽媽說講，朱原利馬上打電話問我『有沒有告訴媽媽…』
      我說我沒，我完全沒有。…」等語。是由該譯文可知，被
      告雖擔心原告可能涉有施用毒品而希望透過警察找到原告
      ，然仍無意對被告可能施用毒品提出檢舉，且為原告名譽
      著想，亦不希望太多人知悉此事，否則即無必要再有張銘
      崑所稱「透過高階警官與分局長對談」之行為。是被告上
      開所辯，自非無據。
    (4)兩造之女朱思維到庭證稱：伊現在住在加拿大，媽媽（即
      被告）一年會去加拿大很多次，爸爸（即原告）有常去看
      我們（指伊與弟弟朱昭宇），今年爸爸沒有去，去年來過
      一兩次。平常幾乎是爸爸與媽媽一起來看我們，停留時間
      最短兩、三個禮拜，長的話是好幾個月。爸爸媽媽感情在
      爸爸要求要離婚之前，都還不錯，去年12月底外公過世前
      ，爸媽感情都不錯。外公過世之後，爸爸說要離婚，媽媽
      說不要，就經常吵架。不知爸爸為何要離婚，爸爸沒有跟
      伊講過，爸爸曾說媽媽誣賴他，他沒有吸毒。知道爸爸媽
      媽有好幾個案子在法院訴訟，之前爸爸有外遇，所以媽媽
      與爸爸外遇女子互告。爸爸外遇的事情是伊覺得是真的。
      伊覺得外遇的事情是爸媽感情破裂的原因，但外遇之後爸
      爸有回來，爸爸跟媽媽感情有回復的很好，之後為何不好
      ，伊不知道。爸媽吵架時不會打架，爸媽有為經濟問題吵
      過，爸爸說媽媽霸佔公司，把整個公司拿下來。爸媽婚姻
      走到這個地步，伊覺得大部分是爸爸要負責任，因為他傷
      害媽媽很多次。之前有外遇，很少回家，常常找不到人，
      他有時候出去想回來才回來，伊看到媽媽每天都在哭。另
      就伊知道，媽媽沒有霸佔公司，因為公司本來就是媽媽在
      經營。實際上，爸爸根本沒有在管公司等語。另兩造之子
      朱昭宇亦證稱：媽媽一年會去加拿大很多次，爸爸之前有
      與媽媽來，但爸爸已經一年沒有來看我們（指朱昭宇及朱
      思維），因為爸爸外遇，所以沒有來看我們。去年12月外
      公過世之前爸媽感情都很好。外公過世之後就不好，外公
      出殯，爸爸也沒有去，伊不知道原因。爸媽感情不好之後
      很少看到他們二人在一起。爸爸應該有外遇吧，不知道爸
      爸為何要離婚，外遇的事情應該是爸媽感情破裂的原因，
      爸媽婚姻走到這個地步，伊覺得爸媽都有責任，但是爸爸
      負的責任要大，因為爸爸都不管這個家，媽媽不會到處去
      說爸爸的作品不好，媽媽會鼓勵爸爸創作等語。本件原告
      之子女均在加拿大求學，兩造在原告與甲○○交往前，常
      偕同去加拿大探望求學之子女，於原告與甲○○交往後，
      被告仍盡其母親之責任至加拿大陪伴子女；另被告為負責
      人之○○公司，亦係被告成立用以銷售原告及其父親之作
      品，而該公司多由被告在經營，亦據朱思維、朱昭宇證述
      在卷。如被告果有對外宣告原告作品不好，無異打擊自己
      所經營之公司，此實對一般經驗法則有違，況且原告關於
      所稱被告對外宣稱原告作品不好一節，除為被告所否認外
      ，亦未能提出相當之證據證明，則原告此部分主張自難遽
      予採信。除上開被告因原告與甲○○交往，致被告提出離
      婚、妨害家庭等民刑事訴訟手段捍衛其家庭外，本院認被
      告均尚能盡其母親及妻子之責任而至加拿大探視子女，並
      作好保存家庭財產之措施，並未有何破壞家庭圓滿之行為
      。
    (5)再被告主張原告於97年返家至98年12月初被告父親重病臨
      終前又突然欲離開家庭，要求與被告離婚，惟於上開返家
      期間原告於97年7月間再於加拿大購屋，供全家居住，自
      97年初至98年8月間兩造共同進出台灣、加拿大、中國、
      美國等地居住旅遊等語。查，本件經調取兩造入出國日期
      證明書，比對兩造入出國日期，自97年2月起至98年8月止
      ，確有許多次共同入出境之紀錄，有內政部入出國及移民
      署99年5月18日移署資處亦字第0990069181號函及入出國
      證明書在卷可資佐證。而依前述證人即兩造子女之證言，
      原告於與甲○○之交往事件過後，返家後與被告之間相處
      已有回復之前之感情，並有被告所提出之97年4月及10月
      至加拿大旅遊及98年6月一起同遊中國大陸雲南之照片，
      照片顯示兩造一起親暱拍照。本院參酌上情，堪認被告上
      開主張應屬可取。嗣兩造雖於98年間協議分居，並於98年
      12月11日簽立協議書，其中並約定「分居後不得干涉雙方
      之私人感情與交友關係，並且不得抓姦…」，原告指被告
      拒不履行協議，被告則稱簽立該協議係為免家庭破碎云云
      ，而在原告所擬定之協議書上簽名，以求原告打消離婚之
      念頭等語。查，本件原告確曾有前述與甲○○有超乎一般
      男女間之感情，而被告則未見有過出軌行為，則被告自無
      要求原告不得抓姦之動機。又被告於原告曾經歷經與甲○
      ○交往情事，仍願意接受原告返家，嗣後又願接受原告所
      擬而簽立上開98年12月11日協議書，參酌被告上開於原告
      出軌時之行為，暨兩造子女之前開證述，應認被告所稱為
      求打銷原告離婚想法而應原告要求簽立該協議書一節應屬
      可取。被告即便有故不履行該協議書內容，亦尚不足據以
      認定兩造之間已有何難以維持婚姻之重大事由，而由此益
      認被告極欲維持與原告間婚姻之想法及決心。
（四）綜上，本件兩造雖曾因原告與甲○○超乎一般男女感情之
      交往，原告因此離家並造成兩造間多起訴訟糾紛，惟原告
      離家多次及兩造間之訴訟糾紛，均係因原告與甲○○交往
      行為所致，被告調查原告與甲○○間之往來，並進行相關
      之法律程序，而原告亦因與甲○○交往而要求與被告離婚
      ，顯見原告與甲○○之上開交往行為，已足影響夫妻間感
      情及生活之圓滿。又原告與甲○○交往結束後，亦曾於97
      年間返家，並與被告間修補其間之感情裂縫，及至98年間
      間，原告始再提離婚，並於98年12月間要求被告簽立協議
      書，是兩造間雖之前有多起訴訟爭執，然原告既已返家，
      兩造間並一起出遊共度相當期間之快樂夫妻生活，似亦無
      再各自追究對方之不愉快陳年往事，嗣後原告於98年再提
      離婚，據被告稱其亦莫名所以。本件原告於與甲○○交往
      一事結束後，返家與被告共同生活，依其情形除非係原告
      假意與被告共同生活維持婚姻，否則似看不出兩造有何難
      以維持婚姻之情形。況本件原告以95年間以後至97年間原
      告返家前所發生之事作為難以維持婚姻之重大事由，即便
      原告確因該等訴訟爭執對簿公堂，與被告間有難以維持婚
      姻之情事，然該等訴訟爭執之發端均係因原告在與被告之
      婚姻存續期間，與甲○○之超乎一般男女感情交往所致，
      是縱認有難維持婚姻之重大事，其事由亦係應由原告負責
      ，是本院審酌上開情形認兩造即使婚姻關係發生破綻，原
      告亦為有責之一方，依民法第1052條第2項但書規定，原
      告以兩造有難以維持婚姻之重大事由，訴請判決離婚，應
      無理由。
五、綜上所述，原告本於民法第1052條第2項規定，請求准予兩
    造離婚，為無理由，不應准許。
六、本件事證已臻明確，兩造其餘之攻擊、防禦方法核與判決結
    果不生影響，毋庸一一論述，併此敘明。
七、結論：本件原告之訴為無理由，依民事訴訟法第78條，判決
    如主文。
中　　華　　民　　國　 100　　年　　1 　　月　　12　　日
                    家事法庭法官  蔡政哲
以上正本係照原本作成。
如對本判決上訴，須於判決送達後20日之不變期間內，向本院提
出上訴狀。如委任律師提起上訴者，應一併繳納上訴審裁判費。
中　　華　　民　　國　 100　　年　　1 　　月　　12　　日
                          書記官　孫捷音
